【裁判字號】    98,訴,105
【裁判日期】    980313
【裁判案由】    妨害自由等
【裁判全文】
臺灣雲林地方法院刑事判決               98年度訴字第105號
公  訴  人  臺灣雲林地方法院檢察署檢察官
被      告  戊○○
            乙○○
上列被告因妨害自由等案件，經檢察官提起公訴（97年度偵字第
5372號、第5646號、97年度偵緝字第305 號），被告二人於準備
程序中就被訴事實均為有罪之陳述，本院裁定由法官一人進行簡
式審判程序，判決如下：
    主      文
戊○○共同犯傷害罪，處有期徒刑伍月。又共同犯私行拘禁罪，
，處有期徒刑陸月，扣案之球棒壹支沒收之。又共同犯傷害罪，
處有期徒刑伍月。又共同犯私行拘禁罪，處有期徒刑陸月，扣案
之球棒壹支沒收之。應執行有期徒刑壹年貳月，扣案之球棒壹支
沒收之。
乙○○共同犯傷害罪，處有期徒刑肆月。又共同犯私行拘禁罪，
，處有期徒刑伍月，扣案之球棒壹支沒收之。又共同犯傷害罪，
處有期徒刑肆月。又共同犯私行拘禁罪，處有期徒刑伍月，扣案
之球棒壹支沒收之。應執行有期徒刑壹年，扣案之球棒壹支沒收
之。
    事實及理由
一、犯罪事實：
    戊○○（綽號：「隆哥」）植栽在雲林縣濁水溪河川公地之
    桂樹1 批於民國97年4 月上旬失竊，經其查訪後認為係甲○○所竊取，其為取回遭竊之桂樹，遂駕駛其所有之車牌號碼
    2851-GT 號黑色休旅車，夥同乙○○（綽號：「敖拜」）駕
    駛車牌號碼不詳之銀色BMW 廠牌自小客車，由乙○○帶同知
    情之真實姓名年籍均不詳，綽號「丸仔」、「阿喜」之成年
    男子共同前往雲林縣莿桐鄉埔尾村油車107 之1 號友人林宏
    波之住處前，戊○○並指示不知情之林元鵬致電甲○○，請
    其至林宏波之住處碰面。戊○○、乙○○、綽號「丸仔」及
    「阿喜」之人待甲○○於97年4 月15日19時許到達上開處所
    時，彼此基於妨害自由、傷害之犯意聯絡，立即持戊○○所
    有預先準備之球棒4 支等物強押甲○○至前開休旅車之後座
    ，再以膠帶蒙住其雙眼、塑膠繩捆綁其手腳，且強行取走甲○○置放於口袋內之諾基亞8250型行動電話1 支，以免其得
    以對外聯絡，而剝奪甲○○之行動自由，並將甲○○載至雲
    林縣古坑鄉黃竹坑山區，以「愛的小手之塑膠棍棒部分」抽
    打甲○○之臀部致紅腫瘀青，逼問甲○○前揭桂樹之去向。
    甲○○因不堪毆打，供稱該桂樹係丙○○所行竊，戊○○、
    乙○○、綽號「丸仔」及「阿喜」之人遂另共同基於妨害自
    由、傷害之犯意聯絡，於97年4 月16日凌晨2 時許，帶同甲○○抵達丙○○位於雲林縣莿桐鄉義和村三汴頭之鴿舍前，
    待丙○○開門之際，隨以同樣之方式先壓制丙○○，再以膠
    帶蒙住其雙眼、塑膠繩捆綁其雙手後，強押丙○○至前開休
    旅車之後座，而剝奪丙○○之行動自由，甲○○則被押至該
    休旅車之後車廂內，再將甲○○、丙○○均載往雲林縣古坑
    鄉黃竹坑山區內，復以將丙○○全身壓制在地上施以踢踹之
    方式逼問，造成丙○○臉部擦傷、雙上肢多處擦傷，又以「
    愛的小手之塑膠棍棒部分」抽打丙○○之臀部致紅腫瘀青，
    以逼問丙○○前揭桂樹下落。直至接近天明時，戊○○等人
    惟恐有人車經過該山區發現上情，遂於97年4 月16日上午7
    時許，將甲○○、丙○○帶往南投縣竹山鎮○○路○ 段1681
    號空屋內繼續拘禁。嗣甲○○、丙○○於同日趁戊○○前往
    丙○○之鴿舍照顧鴿子，乙○○、綽號「丸仔」與「阿喜」
    之人前往吃早餐而乏人看守之際，自行脫困，並報警究辦，
    經警方循線在戊○○位於雲林縣斗六市○○里○○街19巷3
    號之住處內搜索扣得前揭作案用之球棒1 支，方知上情。
二、認定犯罪事實所憑之證據及理由：
  (一)本案被告戊○○與乙○○所犯之罪，均係死刑、無期徒刑、
    最輕本刑為3 年以上有期徒刑以外之罪，渠等於準備程序就
    前揭被訴事實為有罪之陳述，經受命法官告知簡式審判程序
    之旨，並聽取其與公訴人之意見後，本院合議庭裁定由受命
    法官獨任進行簡式審判程序，是本案之證據調查，依刑事訴
    訟法第273 條之2 規定，不受同法第159 條第1 項、第161
    條之2 、第161 條之3 、第163 條之1 及第164 條至第170
    條規定之限制，合先敘明。
  (二)上開犯罪事實，業據被告2 人在偵訊及本院審理中坦承不諱
    ，核與證人即告訴人甲○○、丙○○之指證情節相符，復有
    南投縣竹山鎮○○路○ 段1681號之蒐證照片、告訴人之受傷
    照片與臺大醫院雲林分院97年4 月16日診斷證明書等在卷可
    稽，另有球棒1 支扣案可資佐證。綜上足認被告2 人之上述
    自白與事實相符，可以採信，是本件事證明確，被告2 人前
    揭犯行洵堪認定，應依法論科。
三、論罪科刑之理由：
  (一)按刑法第302 條之妨害自由罪，係妨害他人自由之概括規定
    ，如以使人行無義務之事為目的，而其方法已達剝奪他人行
    動自由之程度時，其使人行無義務之事，已為剝奪他人行動
    自由之行為所吸收，應僅成立剝奪他人行動自由罪，不再論
    以刑法第304 條第1 項之強制罪（最高法院87年度臺上字第
    619 號裁判要旨參照）。本案被告2 人為追問桂樹下落，夥
    同綽號「丸仔」及「阿喜」之人蒙住告訴人甲○○與丙○○
    之雙眼並控制手腳後，將告訴人2 人強押至山區或空屋日餘
    ，顯已達剝奪告訴人2 人行動自由之程度。故核被告2 人所
    為，均係犯刑法第277 條第1 項之傷害罪與同法第302 條第
    1 項之私行拘禁罪。
  (二)被告2 人與綽號「丸仔」、「阿喜」之人就上述犯行間，有
    犯意聯絡與行為分擔，應依刑法第28條之規定論以共同正犯
    。
  (三)被告2 人所犯前揭傷害罪（共2 罪）與私行拘禁罪（共2 罪
    ），犯意各別，行為各自獨立，應分論併罰之。
  (四)爰審酌被告2 人懷疑桂樹遭竊，竟不思循正常管道尋求救濟
    ，反動用私刑剝奪告訴人2 人之行動自由，並毆打告訴人2
    人成傷，以追問桂樹之下落，手段相當兇殘，致告訴人2 人
    所受傷痛迄今無法撫平，惡性不輕，但本院念及被告2 人犯
    後坦承犯行，態度尚佳，且被告戊○○未有犯罪之前科，被
    告乙○○未曾因故意犯罪受有期徒刑以上刑之宣告，有臺灣
    高等法院被告前案紀錄表附卷可考，可信被告2 人平日素行
    尚可，另被告2 人均自承僅有國中畢業之教育程度，智識程
    度均不高，暨告訴人丙○○請求本院從重量刑，告訴人甲○○表示其氣憤難當，被告2 人參與犯罪之程度等一切情狀，
    分別量處如主文所示之刑，再定渠等應執行之刑。檢察官對
    被告戊○○具體求處有期徒刑10月，另對被告乙○○具體求
    處有期徒刑8 月，尚嫌過輕，特予說明。
  (五)扣案之球棒1 支，為被告2 人為上述妨害自由犯行所用之工
    具，且為被告戊○○所有，業據被告戊○○供認在卷，依共
    犯責任共同原則，應依刑法第38條第1 項第2 款之規定，在
    被告2 人所犯該罪項下宣告沒收之。至其餘扣案之行動電話
    （含SIM 卡）與商業本票等物，無從證明與本案犯行有關，
    均不予宣告沒收，附此敘明。
四、應適用之法律：
  (一)刑事訴訟法第273 條之1 第1 項、第299 條第1 項前段。
  (二)刑法第28條、第277 條第1 項、第302條第1 項、第51條第5
    款、第38條第1 項第2 款。
  (三)刑法施行法第1 條之1 第1 項、第2 項前段。
本案經檢察官丁○○到庭執行職務。
中    華    民    國    98    年    3     月    13    日
                  刑事第五庭    法  官  王  紹  銘
以上正本證明與原本無異。
如不服本判決，應於收受本判決後10日內向本院提出上訴書狀，
並應敘述具體理由。如未敘述上訴理由者，應於上訴期間屆滿後
20日內向本院補提理由書狀（均須按他造當事人之人數附繕本）
「切勿逕送上級法院」。
                                書記官  洪  秀  虹
中    華    民    國    98    年    3     月    13    日
附錄論罪科刑條文：
中華民國刑法第277條
傷害人之身體或健康者，處3 年以下有期徒刑、拘役或1,000 元
以下罰金。
犯前項之罪因而致人於死者，處無期徒刑或7 年以上有期徒刑；
致重傷者，處3年以上10年以下有期徒刑。
中華民國刑法第302條
私行拘禁或以其他非法方法，剝奪人之行動自由者，處5 年以下
有期徒刑、拘役或300 元以下罰金。
因而致人於死者，處無期徒刑或7 年以上有期徒刑，致重傷者，
處3 年以上10年以下有期徒刑。
第1 項之未遂犯罰之。


司法院資訊處製作；財團法人民間司法改革基金會備份。
